最高法院刑事判決              一○○年度台非字第三六六號
上  訴  人  最高法院檢察署檢察總長
被      告  林智祥
上列上訴人因被告詐欺案件，對於台灣台中地方法院中華民國一
００年三月十六日第一審確定判決（一００年度易字第二二五號
，起訴案號：台灣台中地方法院檢察署九十九年度偵字第二八四
八三號），認為部分違法，提起非常上訴，本院判決如下：
    主  文
原判決關於林智祥部分撤銷，由台灣台中地方法院依判決前之程
序更為審判。
    理  由
非常上訴理由稱：「按判決不適用法則，為違背法令。又法院之
組織不合法者，其判決當然違背法令，刑事訴訟法第三百七十八
條、第三百七十九條第一款規定甚明。少年事件處理法第六十五
條第一項規定，對於少年犯罪之刑事追訴及處罰，以依少年事件
處理法第二十七條第一項、第二項移送之案件為限。然少年事件
處理法施行細則第八條第一項規定：『檢察官受理一般刑事案件
，發現被告於犯罪時未滿十八歲者，應移送該管少年法院。但被
告已滿二十歲者，不在此限。』同條第二項規定：『前項但書情
形，檢察官應適用本法第四章之規定進行偵查，認應起訴者，應
向少年法院提起公訴。』再少年事件處理法第五條規定：『直轄
市設少年法院，其他縣（市）得視其地理環境及案件多寡分別設
少年法庭。』『尚未設少年法院地區，於地方法院設少年法庭。
但得視實際情形，其職務由地方法院原編制內人員兼任，依本法
執行之』。又按依法應由少年法院管轄審判之刑事案件，如由普
通法院管轄審判者，其判決為管轄錯誤；於未設有少年法院之地
區與高等法院及其分院，應由少年法庭審判之刑事案件，如由普
通刑事庭審判者，其判決為法院之組織不合法。本件被告林智祥
係民國七十九年八月二十八日出生，於九十七年七月二十四日、
八月四日及十三日犯本件詐欺罪時尚未滿十八歲，惟檢察官於偵
查中被告已滿二十歲，由上開說明，因台中地區未設少年法院，
故檢察官應依少年事件處理法第四章之規定偵查後，向原審法院
少年法庭提起公訴，並由原審法院少年法庭依少年事件處理法之
少年刑事案件審理程序進行審判，始為適法。乃檢察官竟向原審
法院起訴，原審法院逕由刑事庭以簡式審判程序論處被告共同犯
詐欺取財罪刑，自有法院組織不合法，即訴訟程序違法之違誤。
揆之上開規定，原審判決自屬違背法令。案經確定，且不利於被
告，爰依刑事訴訟法第四百四十一條、第四百四十三條提起非常
上訴，以資糾正。」等語。
本院按：法院之組織不合法者，其判決當然違背法令，為刑事訴
訟法第三百七十九條第一款所明定；又少年事件處理法第一條之
一規定「少年保護事件及少年刑事案件之處理，依本法之規定；
本法未規定者，適用其他法律。」同法第五條第二項及第七條第
一項分別規定「尚未設少年法院地區，於地方法院設少年法庭，
但得視實際情形，其職務由地方法院原編制內人員兼任，依本法
院執行」、「少年法院院長、庭長及法官、高等法院及其分院少
年法庭庭長及法官、公設輔佐人，除須具有一般之資格外，應遴
選具有少年保護之學識、經驗及熱忱者充之。」是以，少年刑事
案件之第一審訴訟，自應由具有前開特殊學識、經驗之庭長、法
官組織之法院予以審判，方為合法；否則其法院之組織即屬不合
法，判決當然為違背法令。本件被告林智祥係七十九年八月二十
八日出生，有其年籍資料在卷可憑，其於九十七年七月二十四日
、同年八月四日及十三日犯本件詐欺罪時尚未滿十八歲，因台灣
台中地區並未設少年法院，依上開少年事件處理法第五條第二項
規定，自應由台灣台中地方法院少年法庭審理判決，始為適法，
乃逕由該院刑事庭以簡式審判程序論處被告共同詐欺罪刑，自有
法院組織不合法之違誤。案經確定，非常上訴意旨執以指摘，洵
屬有據。經非常上訴審之本院，就本案為具體情形之審查，此項
確定判決前之訴訟程序違背規定，致有依法不應為判決而為判決
之違誤，顯然於判決有影響，原確定判決即屬判決違背法令（本
院九十一年度第七次刑事庭會議決議意旨參照），且於被告不利
，為維持被告審級利益，應由本院將原判決撤銷，由原審法院依
判決前之程序更為審判，以資救濟。
據上論結，應依刑事訴訟法第四百四十七條第二項前段，判決如
主文。
中    華    民    國  一○○  年   十一   月  二十四  日
                      最高法院刑事第五庭
                          審判長法官  邵  燕  玲  
                                法官  李  伯  道  
                                法官  孫  增  同  
                                法官  李  英  勇  
                                法官  李  嘉  興  
本件正本證明與原本無異
                                      書  記  官  
中    華    民    國  一○○  年   十一   月   三十   日
                                                      K